臺灣高等法院高雄分院民事判決　九十二年度重勞上字第四號
　　　上　訴　人　高雄縣甲仙鄉公所
　　　法定代理人　甲○○
　　　訴訟代理人　史乃文律師
　　　　　　　　　乙○○
　　　被上訴人　　丙○○
　　　被上訴人　　丁○○
　　　訴訟代理人　林瑩蓉律師
當事人間請求確認僱傭關係存在等事件，上訴人對於民國九十二年十月十六日臺灣高
雄地方法院九十一年度勞訴字第八四號第一審判決提起上訴，本院於九十三年八月五
日言詞辯論終結，判決如下：
    主    文
上訴駁回。
第二審訴訟費用由上訴人負擔。
    事實及理由
一、被上訴人主張：被上訴人丙○○自民國七十四年七月一日起受僱於上訴人擔任公
    墓管理工作，自七十九年九月一日起調職擔任清潔隊員工作，被上訴人丁○○自
    八十三年三月一日起受僱於上訴人擔任清潔隊員工作。被上訴人二人並無不能勝
    任工作之事由，上訴人竟於九十一年三月五日以甲鄉秘字第九一００００一五二
    五號函，未經預告即以被上訴人無法勝任工作為由，通知自九十一年四月一日起
    終止兩造之勞動契約，被上訴人雖於九十一年三月二十二日提出申覆，仍遭上訴
    人駁回，又被上訴人歷年年終考績均列甲等，任職期間亦獲多次嘉獎，並無工作
    確不能勝任之情形，上訴人逕行終止兩造勞動契約，顯於法不合。而被上訴人在
    九十一年四月一日前每月薪資均為新台幣（下同）三萬一千四百三十元，爰依僱
    傭契約之法律關係，請求確認被上訴人與上訴人之僱傭關係存在，上訴人應自九
    十一年四月一日起至被上訴人復職前一日止，按月各給付被上訴人三萬一千四百
    三十元。於本院聲明：上訴駁回。
二、上訴人則以：丙○○自七十九年九月一日起擔任上訴人之清潔隊員工作，丁○○
    則自八十三年三月一日起擔任上訴人之清潔隊員工作，屬上訴人編制內非生產性
    之技術工友及普通工友，適用行政院於九十年二月十四日發布之事務管理規則第
    十二編關於工友管理之規定與勞動基準法之規定，被上訴人確有不能勝任工作之
    事由，上訴人自得終止僱傭契約，被上訴人於任職清潔隊員期間不能勝任工作之
    情形如下：丙○○部分丙○○於八十六年間經辦一般廢棄物清除處理費，徵收
    底冊與居民繳款金額不符，且自八十七年二月一日調為清潔隊員拒不依上訴人函
    文期限辦理交接，且未移交相關報表。丙○○於八十九年八月十一日執行清潔
    隊員職務時，明知清潔隊員不得站立於後車方，仍故意違反規定並蓄意破壞清潔
    車之車燈。丙○○於八十九年十二月三日代理司機駕駛垃圾車時，因工作態度
    散漫，導致另一清潔隊員倪忠祖不慎跌落車下死亡。丙○○任職清潔隊員期間
    ，煽動其他清潔隊員與上訴人對立，造成清潔工作推動之困擾，且配合清潔工作
    態度不佳，對上訴人所屬人員拍桌辱罵三字經。丙○○於任職清潔隊員期間，
    對其所負責清運之區域，經常發生垃圾桶亂丟、垃圾子車不歸定位，且經常有民
    眾向上訴人及鄉長反應丙○○工作態度不佳。丙○○於值勤時，拒不穿反光背
    心及遵守相關安全措施。丁○○部分：丁○○於任職清潔隊員期間，對其所負
    責清運之區域，經常發生垃圾桶亂丟、垃圾子車不歸定位，且經常有民眾向上訴
    人及鄉長反應。丁○○於值勤時，拒不穿反光背心及遵守相關安全措施。上訴
    人分別於八十八年五月十二日及八十九年九月六日召開清潔隊業務檢討協調會，
    加強宣導上開禁令，被上訴人仍未遵守，導致民眾打電話反應。被上訴人二人既
    有上開不能勝任工作之事由，上訴人自得終止僱傭契約等語置辯。於本院聲明：
    (一)原判決廢棄。(二)被上訴人在第一審之訴駁回。
三、被上訴人主張受僱於上訴人，擔任清潔隊員工作，上訴人於九十一年三月五日以
    被上訴人無法勝任工作為由，依勞動基準法之規定，發函自九十一年四月一日起
    終止兩造之勞動契約，被上訴人終止契約前每月薪資均為三萬一千四百三十元之
    事實，業據提出簽呈、上訴人九十年度清潔隊員年終考核總表、上訴人九十一年
    三月五日甲鄉秘字第九一００００一五二五號函、九十一年四月三日甲鄉秘字第
    九一００００一九八六號函及高雄縣政府八十六年十二月二十九日八六府秘庶字
    第二四七六八五號函各一份為證，且為上訴人所不爭執，自堪信為真實。被上訴
    人主張其等並無不能勝任工作之情事，上訴人則主張被上訴人有上開事由，認已
    不能勝任工作，依勞動基準法第十一條第五款之規定，自得終止勞動契約等語。
    是本件之爭執點在於：(一)被上訴人是否有上訴人所稱上開事由？是否有勞基法第
    十一條第五款所規定不能勝任工作之情形？經查：
四、按行政院事務管理規則第三百二十八條規定「本規則所稱工友，係指各機關編制
    內非生產性之技術工友及普通工友」，第三百二十九條規定「本規則所稱，工友
    管理，係指前條工友之人事及工作等管理事項」及台灣省各級清潔機構清潔隊員
    駕駛技工管理要點第一條「台灣省各級清潔機構清潔隊員、駕駛、技工（以下統
    稱職工）之管理，除事務管理規則『工有管理』之規定外依本要點辦理」之規定
    觀之，被上訴人為上訴人所僱用擔任清潔隊員之職務，應有前揭之事務管理規則
    及勞動基準法之適用。又按勞工對於所擔任之工作確不能勝任時，雇主得預告勞
    工終止勞動契約，勞基法第十一條第五款定有明文。所謂「確不能勝任工作」，
    非但指能力上不能完成工作，即怠忽所擔任之工作，致不能完成，或違反勞工應
    忠誠履行勞務給付之義務亦屬之；又勞工對於所擔任工作之「勝任」與否，應將
    積極與消極兩方面加以釋論，勞工之工作能力、身心狀況、學識品行等固為積極
    客觀方面應予考量之因素，但勞工主觀上「能為而不為」，「可以做而無意願」
    之消極不作為情形，亦係勝任與否不容忽視之一環，此由勞動基準法制定之立法
    本旨在於「保障勞工權益，加強勞雇關係，促進社會與經濟發展」觀之，為當然
    之解釋。爰就上訴人抗辯被上訴人具有「不能勝任工作」之事由，逐一審酌如下
    ：
(一)、上訴人主張丙○○部分：
  主張丙○○於八十六年間經辦一般廢棄物清除處理費，徵收底冊與居民繳款金額
    不符，且自八十七年二月一日調為清潔隊員拒不依上訴人函文期限辦理交接，且
    未移交相關報表云云：
    查，經上訴人提出八十六年十二月十七日及八十七年三月六日簽呈二紙與繳款書
    與收入傳票各三份為證，丙○○亦不爭執其於八十六年間擔任清潔隊司機，惟辯
    稱：於八十六年一般廢棄物清除處理費當初在查核時，要兼收廢棄物清潔費，因
    有些鄰長無法收齊全部款項，故伊要辦理移交給游伍洲時，所徵收之帳冊，亦無
    法如期移交，在經過一個禮拜後，鄰長已經交齊款項，伊核對徵收底冊完畢就已
    經移交了。清潔規費係由鄰長徵收，而非由我按戶去徵收；鄰長陸續交給我，我
    都是存入農會，時間上會不一致，繳款尚須與主計核對。周慧娟寫簽呈給前任鄉
    長一個星期後，我就將清潔規費與主計核對完畢。八十六年七月到十二月份，當
    時所收取的款項全部繳入公庫，只是要對帳時有誤差七戶，我為了核對清楚，因
    尚有一鄰的清潔規費沒有收齊，故無法如期移交底冊等語。又查上開簽呈係上訴
    人所屬民政課課員簽請主管督促丙○○儘速查明誤差原因，及丙○○移交業務時
    有遲交帳冊情形，經證人周惠娟即當時民政課課員到庭證稱：當時辦理清潔處理
    費的徵收人員是丙○○辦理的。繳款名冊與徵收底冊依簽呈記載是有不符，但不
    符情形不記得了。事後丙○○有無補足不足款項或來說明？這個不是我管的職務
    ，應該問丙○○本人是否有補足或說明。第二份簽呈，只是寫沒有移交的事情，
    跟簽呈一所指的底冊不符情事無關。因為我是辦理環保衛生，清潔隊規費一直都
    不是我的職務範圍，我之所以會寫簽呈一，是因為審計部來考核我們的業務有問
    題，必須要找一個人來說明，因為當時的清潔隊員都在外面，所以沒辦法找他們
    說明，我是辦理環保衛生的，所以要我向審計部說明，因為審計部已經指出清除
    處理費用的問題，因為審計部已經告訴我這樣的問題，所以我必須要寫這個簽呈
    告訴上面。為何會寫第二份簽呈，因為當時業務很多，而且事隔多年，記不得了
    。為何會在簽呈上寫催促丙○○屢次辦理移交，均不理睬？已想不起來。經辦丙
    ○○底冊與清潔費不足的事情，最後如何處理，已不記得了。我不清楚審計部為
    什麼來查核，因為我不知道審計部應該何時來查核。當時是審計部來，要看什麼
    資料，我們就什麼資料給他們看。他們發現問題，本來是應該清潔隊員說明，但
    清潔隊員不在，所以由我說明。查核後，要校正的部分，是誰應該負責再給審計
    部說明，因查核不是我的業務範圍，我不清楚。但是我的簽呈裡面有寫會簽財政
    、主計，是否應該由他們負責，我也不清楚。關於簽呈二的事情，我不記得丙○
    ○是否有跟我拍桌、吵架的事情等語（見本院卷第一九○頁）。是依上開證人所
    述，上開事由係於八十六年、八十七年間所發生，而丙○○當時應收之戶數，依
    上訴人所統計底冊有四四九戶，收據戶數四三九戶，有該清潔規費徵收情形表一
    份附卷可參（見本院卷第一五六頁），則丙○○既須收取四百多戶之清潔規費，
    其所辯鄉民所繳規費之時間會不一致，必須與主計核對，對帳，應可採信，而被
    上訴人確有將所收取之清潔規費繳入公庫，亦為上訴人所不爭執，是當時徵收底
    冊與收據不符，依上訴人所述誤差二千八百二十六元，而依上開證人所述不記得
    事後之處理情形，則上訴人若認丙○○當時涉有不法，理應依法移送處理或懲處
    ，上訴人並無任何懲處，顯見上訴人當時認丙○○並無不法行為，況上訴人欲以
    上開事由終止勞動契約，理應於八十七年間提出終止僱傭契約，為何遲至九十一
    年度始主張？是難認丙○○上開所為，已達確不能勝任工作之程度。
  主張丙○○於八十九年八月十一日執行清潔隊員職務時，明知清潔隊員不得站立
    於後車方，仍故意違反規定並蓄意破壞清潔車之車燈云云：
    查，上訴人主張丙○○蓄意破壞後車燈，固有上訴人提出訴外人游伍洲於八十九
    年八月十一日之簽呈一紙為證，惟查證人郭銘松即當時擔任上訴人清潔隊隊長到
    庭證稱：（問：八十九年八月十一日丙○○在執行清潔隊員職務時，垃圾車的車
    燈損壞，情形如何？丙○○有無站立在車後方的事情，你是否知情？）當時我不
    在現場，是隔天司機游伍洲告訴我說丙○○打壞車燈。我是請游伍洲提出報告，
    請鄉長召開一次清潔隊的會議，瞭解實際情形。至於丙○○有無站立車後方這事
    情我不清楚，是游伍洲告訴我說丙○○站在車後方打壞車燈，因為垃圾車開的很
    慢，清潔隊員每個人都是站在車後面，但是後來我們有要求，基於安全，希望他
    們不要站在後面。（問：鄉公所規定清潔隊員不能站在後面，你是否知道丙○○
    、丁○○有無違反這個規定？）據我所知，每個鄉公所的清潔隊員在市區蒐集垃
    圾的時候都是站在車後面，因為車子開的很慢，為了方面蒐集垃圾。在市區我幾
    乎看過每個隊員都是如此，包括被上訴人二人也一樣；但是在郊外，車子開的比
    較快，所以我看到他們，包括被上訴人二人都沒有站在車後面。我所看到的他們
    在郊外都沒有站在車後面等語。（見本院卷第一五○頁）。另丙○○則辯稱：我
    有站在車後面，收垃圾當然要站在車後面，否則怎麼收垃圾。我那天有去打車燈
    ，是因為有人託我將東西帶到甲仙，我事先有跟游伍洲講，說到那個婦人家要等
    一下，但是游伍洲忘記了，車子沒有停下來，我不是故意去打，而是後車燈下面
    的警鈴我按不響，所以在情急之下不小心才會拍到後車燈，我當時是要叫游伍洲
    停等語。（見本院卷一三八頁）。則丙○○當時縱因與游伍洲不睦而破壞車燈，
　　當時上訴人已決議對之懲處停止發放工作獎金並記小過一支之處分，而本項事由
　　係發生於八十九年八月間，丙○○既已受此處分後，上訴人並未再進一步為其他
　　處議，應認上訴人認此處分適當。嗣上訴人竟於該事由發生經過一年六月後即九
　　十一年四月一日始以此事由認丙○○之行為，有不能勝任工作之情形予以解僱云
　　云，自無可採。
  主張丙○○於八十九年十二月三日代理司機駕駛垃圾車時，因工作態度散漫不羈
    ，導致另一清潔隊員倪忠祖不慎跌落車下死亡云云。
    查，原審向甲仙分駐所調閱倪忠祖死亡之相驗筆錄，其中高雄縣警察局旗山分局
    司法警察處理案件初步調查報告表所載，其中「變死事項」欄記載：「倪忠祖任
    甲仙鄉清潔隊垃圾車隨車收垃圾之員工，在收垃圾時不慎由垃圾車上摔下傷及頭
    部....。」，台灣高雄地方法院檢察署核發之相驗屍體證明書記載：「死亡方式
    」欄經勾選為「意外死」。另相驗報告書之「應否分案偵查」欄亦經勾選為「查
    無他殺嫌疑，擬予報結」等情，經原審查閱屬實，並為上訴人於原審所不爭執（
    見原審卷第一六七頁、第一七三頁），是無其他積極事證證明丙○○就倪忠祖之
    死亡有何過失可言，則上訴人以此為由認丙○○不能勝任工作，洵屬無據。
  主張丙○○任職清潔隊員期間，煽動其他清潔隊員與上訴人對立，造成清潔工作
    推動之困擾，且配合清潔工作態度不佳，對上訴人所屬人員拍桌辱罵三字經云云
    。
    查，證人郭銘松證稱：（問：丙○○是否有煽動其他隊員與鄉公所對立，造成
    清潔工作推動之困擾，且配合清潔工作態度不佳？）他有時候在隊員裡面向其他
    隊員說鄉公所不重視清潔隊員之權利，詳細時間、地點我不清楚，我是聽其他隊
    員來跟我講的等語（見本院卷第一五七頁）。則依郭銘松所述，丙○○僅陳述鄉
    公所不重視清潔隊員之權利，實難認係煽動其他清潔隊員與上訴人對立，而上訴
    人未提出丙○○對上訴人所屬人員拍桌辱罵三字經之證據，以實其說，尚難採信
    ，是上訴人此部分之主張，不足採信。
  主張丙○○於任職清潔隊員期間，對其所負責清運之區域，經常發生垃圾筒亂丟
    、垃圾子車不歸定位，且經常有民眾向上訴人及鄉長反應被上訴人丙○○工作態
    度不佳。上訴人因此分別於八十八年五月十二日及八十九年九月六日召開清潔隊
    業務檢討協調會，加強宣導上開禁令，丙○○仍未遵守，導致民眾打電話反應云
    云：
    查，上訴人主張清潔隊長事實上並未曾製作排定「輪班表」，仍由被上訴人與司
    機游伍洲維持原班制及原清運路線，確實只有兩部垃圾車及兩個編組，同時該兩
    組並無輪調情形，且每一組運載垃圾之路線均相同時，則在固定區域路線，如民
    眾檢舉服務態度不佳等事由，雖未指名道姓，已足以推認民眾所指之清潔隊員究
    竟是何人云云。另經本院通知證人王芳榮到庭證稱：（問：何時進入甲仙鄉公所
    擔任司機？）八十七年三月到九十一年八月，我當時是擔任垃圾車司機，當時被
    上訴人都不是擔任司機，而是清潔隊員。在職期間我是負責北區，司機只有我一
    個人，我們是有定輪區域的排班，一個月換一個區域當時車的容量有限制，北區
    的垃圾比較少，所以我就固定在北區執行清運的工作。（問：在北區擔任清運工
    作，何人與你同一組執行清運的工作？）普通一組有三個人，一個司機，兩個清
    潔隊員，當時與我同一組的是潘慶男與丁○○，但是清潔隊員沒有固定，有時候
    是倪忠祖、丙○○輪流搭配我去執行清運工作，這些人可以任意去換，沒有固定
    。（問：剛才所述排班，是包括清潔隊員部分？）都有包括清潔隊員，但都沒有
    去執行，他們可以任意去換。（問：什麼情形下可以去換？）有人請假，或是垃
    圾量多少來換。（這種情形多還是少？）不多。（見本院卷第一一五頁）。另證
    人郭銘松證稱：清潔隊員分成兩組，由我來重新排定輪流業務。（問：排定以後
    ，有無按照你的排定來執行？）沒有，就我所知道，是有別組的人不願意跟丙○
    ○同一組。（問：鄉民反應丟垃圾桶的情形如何？）因為很多通檢舉電話，時間
    我記不得了，從八十七年到九十一年這段期間，都有人反應，檢舉的人都沒有指
    名，只有說是清潔隊員，兩組的人都有，但是被上訴人這組比較嚴重。幾乎每個
    禮拜都有人打電話給我檢舉，但還是沒有指名是誰。因為打電話的人沒有說明是
    誰，所以我就沒有去調查誰亂丟垃圾桶。（問：有無開會檢討這個事情？）有。
    會議紀錄都有給每個人，會議中沒有特別指明是那一個人，但是我們有要求不要
    亂丟垃圾桶。（問：八十七年到九十一年丙○○、丁○○是否都在同一組？）都
    是經常在一起，只有請假才請別人代理等語。（見本院卷一五三頁）則依上開證
    人所述確實有重新排定輪流業務，排定以後，並未按照排定來執行，鄉民反應垃
    圾筒亂丟，兩組的人都有，但是被上訴人這組比較嚴重等情。顯見上訴人確因民
    眾之反應，召開會議要求清潔隊員不要亂丟垃圾桶，而並未指明那位清潔隊員，
    至為明確。另證人陳素卿即鄉民到庭證稱：（問：你所看到清潔隊員收垃圾的情
    形如何？）有一個清潔隊員收完我們家門口的垃圾桶後，將垃圾桶用丟的。我不
    曉得他的名字，只知道他比較胖，事後經過鄰居的陳述他的名字叫做「俊仁」。
    （問：是否在場的丙○○？）是他本人沒錯。（問：這種情形有幾次？）二次。
    （見本院卷第一一八頁），另證人吳沂鍵即鄉民到庭證稱：（問：看到收垃圾的
    情形如何？）我是在大田路那邊看到在庭的丙○○、丁○○倒完垃圾之後，沒有
    放歸位好。看過好幾次但真的幾次我忘記了。（問：你所看到是用丟的，還是用
    放的？）是用丟的。（問：你說丁○○、丙○○都有這種情形？）二個都有，丁
    ○○比較少沒有那麼嚴重。（見本院卷第一一九頁）。另證人林有道即鄉民到庭
    證稱：（問：收運垃圾的情形你知道？）就我所看到被上訴人二人都很認真的在
    收運垃圾，如果有婚喪喜慶請他們來收垃圾，他們二人都很認真來收運等語。（
    見本院卷第一二一頁）。另證人劉寧坤即鄉民到庭證稱：（問：有無看過丁○○
    、丙○○清運垃圾？）有，我家路口有一個定點垃圾，我看到丁○○、丙○○空
    運還不錯，並沒有看到他們兩個收完垃圾以後，將垃圾桶用丟的。（有無看過鄰
    居抱怨他們二人亂丟垃圾桶？）沒有等語（見本院卷第一二三頁）。另證人吳秋
    藤到庭證稱：（問：有無看過丁○○、丙○○清運垃圾，情形如何？）有，他們
    兩人表現很好，全村的人沒有人抱怨過等語。（見本院卷第一二四頁）。是依上
    開證人所述，丙○○收完垃圾後，是否有亂丟垃圾桶，工作態度不好等情，鄉民
    評價不一，參酌清潔隊長郭銘松證述，檢舉的人都沒有指名只有說是清潔隊員，
    兩組的人都有，但是被上訴人這組比較嚴重，故有於會議中要求清潔隊員改進等
    語，是上訴人主張丙○○有亂丟垃圾桶之情事，應可採信。惟查，上訴人若認丙
    ○○亂丟垃圾桶之情事，情節重大，應可依事務管理規則，予以懲處，但上訴人
    並未懲處，再查，採定點收運垃圾，係垃圾車沿路隨戶收取垃圾，故其動作須迅
    速始能跟上垃圾車，故為爭取時間繼續前往他處收取垃圾，難免動作會快速之進
    行，甚而丟置垃圾桶之情事，造成鄉民有不好之觀感，實難認有極度惡劣行徑，
    上訴人對丙○○上開行為，應先經懲處，經懲處後仍不改進，始能予以評論是否
    有無不能勝任工作之情形。
  主張丙○○於值勤時，拒不穿反光背心及遵守相關安全措施云云。
    查，證人郭銘松證稱：（問：是否丙○○、丁○○在執行職務時都拒穿反光背心
    ，及遵守相關規定？）有時候有穿，有時候沒有穿，不是都沒有穿。（問：他們
    沒有穿的情形如何？）一般夏天的時候比較熱為了涼快，幾乎每個隊員包括被上
    訴人二人都有這個現象。（見本院卷第一五七頁）。是一般夏天的時候比較熱，
    為了涼快，幾乎每個隊員包括被上訴人都有不穿反光背心之情事，堪予認定。惟
    不穿反光背心既為大多數隊員之共通問題，且肇因於天氣之故，則丙○○違反本
    項規定，若符合事務管理規則第七章考核及獎懲第四十一條規定，上訴人自宜先
    予懲處，經懲處不思改過，再視情節輕重而為是否有不能勝任工作之評價，上訴
    人尚未經懲處，即以此認有不能勝任工作之情形，自難採酌。
(二)、丁○○部分：
  主張丁○○於任職清潔隊員期間，對其所負責清運之區域，經常發生垃圾桶亂丟
    、垃圾子車不歸定位，且經常有民眾向上訴人及鄉長反應云云。
    查，依清潔隊長郭銘松之證述，檢舉的人都沒有指名，只有說是清潔隊員，兩組
    的人都有，但是被上訴人這組比較嚴重，故有於會議中要求清潔隊員改進等語。
    是上訴人主張丁○○有亂丟垃圾桶之情事，應可採信。惟查，上訴人若認丁○○
    亂丟垃圾桶之情事，情節重大，應可依事務管理規則，予以懲處，但上訴人並未
    懲處，再查，採定點收運垃圾，係垃圾車沿路隨戶收取垃圾，故其動作須迅速始
    能跟上垃圾車，故為爭取時間繼續前往他處收取垃圾，難免動作會快速之進行，
    甚而丟置垃圾桶之情事，造成鄉民有不好之觀感，實難認有極度惡劣行徑，故上
　　訴人丁○○上開行為應先經獎懲，經獎懲後仍不改進，始能予以評論是否有不能
　　勝任工作之情形。
  主張丁○○於值勤時，拒不穿反光背心及遵守相關安全措施云云。
    查，依郭銘松所述：一般夏天的時候比較熱，為了涼快，幾乎每個隊員包括被上
    訴人二人都有不穿反光背心之情事。惟丁○○違反本項規定，若符合事務管理規
    則第七章考核及獎懲第四十一條規定，上訴人自宜先予懲處，經懲處不思改過，
    再視情節輕重而為是否有不能勝任工作之評價，上訴人尚未經懲處，即以此認有
    不能勝任工作之情形，自難採酌。
五、綜上，上訴人所主張各節，均不足認定被上訴人所為，有不能勝任工作之情形，
　　而依被上訴人所提出其二人近年來之年終考核成績以觀，丙○○自八十六年至九
　　十年間，除八十九、九十年被列為乙等外，其餘均被列為甲等，丁○○自八十六
　　年至九十年間，除九十年被列為乙等外，其餘均列為甲等，被上訴人於九十年間
　　更被記嘉獎四次，依被上訴人之經驗、智識及考核表現，其二人對於所擔任之清
　　潔隊員一職並無知識技能不足之處，雖其二人或因工作態度欠佳而被考核為乙等
　　，然其二人於九十年度均被記嘉獎，可見其二人平時之工作能力、成效及工作意
　　願仍受肯定，並無能為而不為之情形，是以被上訴人所具有之經驗、智識及能力
　　並非不能勝任工作，其主觀上復無能為而不為之情形，從而，上訴人據此主張被
　　上訴人有勞基法第十一條第五款之情形而終止勞動契約，並無可採。
六、又按僱用人受領勞務遲延者，受僱人無補服勞務之義務，但仍得請求報酬，民法
    第四百八十七條前段定有明文。本件被上訴人自陳其於九十一年三月七日收受上
    訴人之解僱函（見原審九十二年八月二十七日準備程序筆錄）後，乃於同年三月
    二十二日提出申覆，上訴人仍於同年四月三日及八日函知維持原決定等情，已如
    前述，且為兩造所不爭，可見被上訴人本有繼續提供勞務之意思，惟上訴人卻於
    九十一年四月九日以甲鄉秘字第０九一０００二三九三號函向高雄縣政府環境保
    護局申請核備被上訴人二人自九十一年四月一日起離職，新僱用員工李宗億、林
    慶雄二人於四月一日報到服務，此有該函足憑，而有關勞務給付一經提出，雇主
    即陷於受領遲延之狀態，上訴人無正當理由解僱被上訴人顯已明顯拒絕受領勞務
    ，被上訴人自無從為勞務給付之現實提出，故被上訴人既已提出勞務給付，上訴
    人拒絕受領即陷於受領遲延之狀態，揆諸前開說明，被上訴人自得請求上訴人給
    付報酬。另被上訴人主張其二人離職前之每月薪資均為三萬一千四百三十元乙節
    ，為上訴人所不爭執，從而，被上訴人請求確認兩造間之僱傭關係存在，及上訴
    人應自九十一年四月一日起至復職前一日止，按月給付被上訴人各三萬一千四百
    三十元，洵屬正當，應予准許。
七、綜上所述，被上訴人本於僱傭契約之法律關係，請求確認被上訴人與上訴人之僱
    傭關係存在，上訴人應自九十一年四月一日起至被上訴人復職前一日止，按月給
    付被上訴人三萬一千四百三十元，為有理由，應予准許。原審為被上訴人勝訴之
    判決，於法並無不合。上訴意旨指摘原判決不當，求予廢棄改判，為無理由，應
    予駁回其上訴。
八、據上論結，本件上訴為無理由，依民事訴訟法第四百四十九條第一項、第七十八
    條、判決如主文。
中　　　華　　　民　　　國　　九十三　　年　　　八　　　月　　十九　　 日
                                                民事第二庭
~B1審判長法　官　簡色嬌
~B2      法　官　陳真真
~B3      法　官　沈建興
正本係照原本作成。
如對本判決上訴，須於判決送達後二十日內向本院提出上訴狀，其未表明上訴理由者
，應於上訴後二十日內向本院提出上訴理由書（均須按他造當事人之人數附繕本）。
上訴時應提出委任律師或具有律師資格之人之委任狀，並依附註條文規定辦理。
中　　　華　　　民　　　國　　九十三　　年　　　八　　　月　　二十　　 日
~B法院書記官　林明威
附註：
民事訴訟法第四百六十六條之一：對於第二審判決上訴，上訴人應委任律師為訴訟代
理人，但上訴人或其法定代理人具有律師資格者，不在此限。
上訴人之配偶、三親等內之血親、二親等內之姻親，或上訴人為法人、中央或地方機
關時，其所屬專任人員具有律師資格並經法院認適當者，亦得為第三審訴訟代理人。
；第一項但書及第二項情形，應於提起上訴或委任時釋明之。
